【裁判字號】    95,訴,26
【裁判日期】    951031
【裁判案由】    殺人未遂等
【裁判全文】
臺灣臺東地方法院刑事判決                95年度訴字第26號
公  訴  人  臺灣臺東地方法院檢察署檢察官
被      告  戊○○
指定辯護人  本院公設辯護人甲○○
上列被告因殺人未遂等案件，經檢察官提起公訴（94年度偵字第
1895號），本院判決如下：
    主  文
戊○○損壞他人之物，足以生損害於他人，處有期徒刑伍月，如
易科罰金，以銀元參佰元即新臺幣玖佰元折算壹日。扣案之玩具
手槍壹把、鋼珠參顆、彈匣及瞄準器各壹個均沒收。
    事  實
一、戊○○於民國九十四年七月二日晚間九時五分許，駕駛車號
    四四九一─ＦＭ號自用小客車，由南往北方向行經臺東縣長
    濱鄉寧埔村臺十一線烏石鼻路段時，適有丙○○駕駛車號Ｖ
    Ｊ─六八九九號自用小客車亦在該處前方行駛，戊○○竟基
    於恐嚇及損壞他人之物之犯意，在二人車輛均高速行駛之狀
    態下，自丙○○駕駛之上開車輛後方超車至該車右前方後，
    取出其所有裝置紅外線瞄準器及鋼珠之玩具手槍一支（內含
    彈匣一個，不具殺傷力），朝丙○○所駕駛之車輛射擊，以
    此加害生命、身體之事，恐嚇丙○○致生危害於丙○○之安
    全，並致丙○○上開車輛前方之擋風玻璃破裂損壞，丙○○
    見狀旋駕駛上開車輛加速離開現場，戊○○亦加速駕車在後
    緊追丙○○所駕車輛，丙○○見戊○○緊追不捨，即緊急煞
    車並調頭迴轉，欲駛往臺東縣政府警察局成功分局寧埔派出
    所（下稱寧埔派出所）求援，惟戊○○亦隨之煞車迴轉緊追
    在後，駛至寧埔派出所前方五百公尺處時戊○○已追上丙○○所駕車輛，並接續取出上開槍彈欲再次射擊丙○○之車輛
    ，然因二人車輛已駛近寧埔派出所，戊○○始罷手而未再度
    射擊，而駕車往長濱方向逃逸。嗣經丙○○至寧埔派出所報
    警，經警循線查獲戊○○，並扣得戊○○所有供上開恐嚇、
    損壞他人之物所用之玩具手槍一把、鋼珠三顆、彈匣一個及
    瞄準器一個。
二、案經丙○○訴由臺東縣政府警察局成功分局報請臺灣臺東地
    方法院檢察署檢察官偵查起訴。
    理  由
一、證據能力方面：
  (一)告訴人丙○○於警詢中之指訴，屬被告以外之人於審判外之
    陳述，亦查無符合刑事訴訟法第一百五十九條之一至之四各
    項得為證據之例外情事，並經辯護人不同意作為證據（見本
    院卷第十七頁準備程序筆錄），依同法第一百五十九條第一
    項規定，不得作為證據。
  (二)告訴人丙○○於偵訊中以證人身分所為之證述部分，雖辯護
    人援引最高法院九十四年台上字第五七二八號判決意旨，認
    該陳述未予被告或其辯護人行使反對詰問權之機會，應無證
    據能力等語，惟按上開判決尚未形成判例，尚非當然拘束本
    院，且觀諸刑事訴訟法第一百六十六條至第一百七十一條之
    有關詰問證人之規定，均僅就審判中之訊問證人程式予以規
    定，並未規定於偵查中亦須準用，況檢察官於偵查中係處於
    追訴犯罪之地位，與法院於審判中之中立立場迥異，亦難期
    檢察官能給予被告與審理中之詰問證人程式之相同地位，是
    本院認辯護人上開辯護，尚不足以否定上開證人於偵訊中供
    述之證據能力，上開證述既經檢察官告知證人具結義務及偽
    證處罰後具結所為，並無顯不可信之情況，依刑事訴訟法第
    一百五十九條之一第二項，具有證據能力。
  (三)至現場照片六幀部分，均經當事人同意作為證據（見同上準
    備程序筆錄），本院審酌該事證作成時之狀況，亦無何不當
    之處，依刑事訴訟法第一百五十九條之五第一項規定，具有
    證據能力。
二、認定犯罪事實所憑之證據及理由：
  (一)被告戊○○於本院羈押庭訊問及審理中坦承：伊於上揭時地
    駕車行駛時，有見到告訴人之車輛，當時並無其他車輛，伊
    於超越告訴人之車輛後，在車速約時速一百公里的高速行駛
    情況下，持裝設有紅外線瞄準器及鋼珠之玩具手槍朝外射擊
    ，嗣並煞車迴轉繼續行駛（見本院卷第四十八、四十九頁審
    理筆錄、本院九十四年度聲羈字第九二號卷第五頁訊問筆錄
    ）等語，參以車輛於高速行駛中駕駛人須高度集中注意力，
    若受驚嚇，可能失控肇事，危及人身安全，此為一般駕駛人
    均知之社會經驗，本件案發當時路上既僅有被告及告訴人二
    人之車輛，被告竟於刻意超越告訴人之車輛後始持槍朝外射
    擊，且當時其自身車速甚高，同時駕車及射擊，對自身安全
    亦有影響，若其非基於恐嚇危害安全及損壞他人之物之犯意
    ，自無理由為此可能危害自身之舉動。
  (二)告訴人丙○○以證人身分於偵訊中具結證稱：當天伊駕車行
    經寧埔派出所時，看到一輛車子由後方超車至右前方，接著
    就朝伊車子的前方擋風玻璃開槍，伊有看到紅外線的瞄準紅
    線，也有聽到有東西打到伊的車輛玻璃，伊很害怕就加速前
    駛，並打電話聯絡友人，此時那輛車輛仍然在後追趕，並再
    度超車，伊就緊急煞車迴轉，想駛往寧埔派出所，但對方也
    迴轉又追上來，在伊快駛到寧埔派出所時，對方又超車，再
    次拿槍出來瞄準伊，伊又看到紅外線，但因為伊已駛到派出
    所前，所以對方這一槍沒有開（見九十四年度核退字第九九
    ○號偵卷第七、八頁訊問筆錄），於本院審理中亦具結證稱
    ：當天伊要回成功，駕車走臺十一線，沒多久就有一輛車子
    從後面追過來，從伊旁邊超車，到伊右前方朝伊車子開槍，
    伊有看到紅外線，紅光有射到伊身上，之後伊繼續前駛，一
    邊撥電話告知友人伊遭開槍，並向友人求援，接著對方車子
    又追過來，離伊的車子很近，伊就把電話丟下，見對方車輛
    快超越伊的車子，伊就緊急煞車迴轉往寧埔派出所方向行駛
    ，對方也馬上迴轉，後來到派出所前方約五百公尺處時，對
    方車輛又追上來超車，伊又看到紅外線，光線角度和第一次
    一樣，伊就煞車，這時距離派出所是一百公尺以內，還次對
    方沒有開槍就開車走了；之後伊在派出所見到被告的車輛，
    的確就是朝伊開槍的車輛（見本院卷第三十八頁審理筆錄）
    等語，就當日遭被告追逐、射擊之過程均證述甚明，且前後
    互核均大致相符，無何歧異之處，而告訴人與被告素不相識
    （見本院卷第三十八頁、四十八頁審理筆錄），自無理由虛
    捏上開過程誣陷被告，是其上開證述，應堪採信。
  (三)證人即當日查獲被告之寧埔派出所員警丁○○於審理中證稱
    ：當天告訴人報警時有告知加害人的車牌號碼，伊就照告訴
    人陳述加害人車輛行駛之方向追查，在距離派出所約五公里
    處的臺十一線路邊查獲被告車輛停放該處，車上有被告及己○○，被告當時有坦承朝告訴人的車輛開槍射擊，射擊時車
    上只有他一個人，之後被告並配合警方指示將置於車內駕駛
    座座椅下方之手槍一把、鋼珠三顆、彈匣一個及瞄準器一個
    取出交給警方（見本院卷第四十二至四十四頁審理筆錄），
    益見被告確於前揭時地持槍朝告訴人之車輛射擊無訛。
  (四)綜上，足見被告於案發當時確基於恐嚇及損壞他人之物之犯
    意，持槍朝告訴人之車輛射擊，而本件告訴人車輛前方之擋
    風玻璃於遭被告射擊後破裂損壞，亦有現場照片六幀附卷足
    稽（見警卷第十六至十八頁），此外復有扣案之手槍一把、
    鋼珠三顆、彈匣及瞄準器各一個可佐，事證明確，被告犯行
    堪以認定。
三、對被告辯解之判斷：
  (一)訊之被告矢口否認有何恐嚇及損壞他人之物之犯意，辯稱：
    伊只是為了好玩，想試試該槍的性能，並沒有故意朝告訴人
    之車輛射擊，也不知道會射中告訴人車輛；之後其煞車迴轉
    是為了到長濱去載伊女友己○○，不是要再去追告訴人云云
    。辯護人亦以：被告持以射擊之手槍並不具有殺傷力，只是
    為了好玩等語，為被告辯護。
  (二)惟查，被告係於路上僅有其與告訴人二人之車輛行駛之狀況
    下，超越告訴人車輛後，自身仍高速駕車之情形下持槍朝外
    射擊，已如前述，若僅為好玩或測試槍枝性能，自無須刻意
    選擇此種可能危及自身與他人安全之情況下射擊，且證人即
    告訴人丙○○於本院審理中證稱：伊有看到紅外線紅光有射
    到伊身上等語（見本院卷第三十八頁審理筆錄），及嗣後告
    訴人煞車迴轉後，被告亦自承有隨之煞車迴轉之情形（見本
    院本院九十四年度聲羈字第九二號卷第五頁訊問筆錄），如
    依被告所言僅為至長濱搭載己○○，大可先減緩車速後順勢
    迴轉，無庸以此種具危險性且較磨損車輛之煞車方式急迫為
    之，是其前揭所辯，均與事實及常情有悖；至扣案之玩具手
    槍不具殺傷力，固有內政部警政署刑事警察局九十五年七月
    二十日刑鑑字第○九五○○七五二七三號函文可佐（見本院
    卷第二十四頁），惟本件案發當時係深夜時分，於視線不良
    之情形下，被告持該裝設有鋼珠之玩具手槍對告訴人車輛射
    擊，造成該車擋風玻璃損壞，顯已足以達其恐嚇、毀損之目
    的，縱該槍枝無殺傷力，自亦無解於其刑責。綜上，被告前
    揭辯解，顯均係事後卸責之詞，不足採信。
四、論罪科刑之理由：
  (一)按本案被告行為後，刑法及其施行法業於九十五年七月一日
    修正施行，關於新舊法律變更之比較適用，原則上應就罪刑
    有關之共犯、未遂犯、想像競合犯、牽連犯、連續犯、結合
    犯，以及累犯加重、自首減輕暨其他法定加減原因（如身分
    加減）等一切情形，綜其全部罪刑之結果而為比較（最高法
    院九十五年第八次刑事庭會議關於中華民國刑法九十四年修
    正施行後之法律比較適用決議第一點第(四)小點參照），查此
    次修法與本案罪刑相關者：
  1.查本件被告所犯刑法第三百零五條、第三百五十四條之罪之
    主刑分別為二年以下有期徒刑、拘役或三百元以下罰金及二
    年以下有期徒刑、拘役或五百元以下罰金，被告犯罪時之刑
    法就罰金刑之規定，依修正前刑法第三十三條第五款規定，
    罰金刑應處銀元一元以上，並應依修正前罰金罰鍰提高標準
    條例第一條規定，就其原定數額得提高為二倍至十倍，但法
    律已依一定比率規定罰金或罰鍰之數額或倍數者，依其規定
    。惟前揭修正施行之刑法第三十三條第五款則規定：「罰金
    ：新臺幣一千元以上，以百元計算之」，而九十五年六月十
    四日修正公布之刑法施行法第一條之一第二項規定：「九十
    四年一月七日刑法修正時，刑法分則編未修正之條文定有罰
    金者，自九十四年一月七日刑法修正施行後，就其所定數額
    提高為三十倍，但七十二年六月二十六日至九十四年一月七
    日新增或修正之條文，就其所定數額提高為三倍」，比較修
    正前後之罰金刑輕重，該罰金刑之最低刑度於修法後已有加
    重，故以修正公布施行前之刑法規定較有利於被告。
  2.就想像競合犯部分，修正後刑法第五十五條規定「一行為而
    觸犯數罪名者，從一重處斷。但不得科以較輕罪名所定最輕
    本刑以下之刑」，其中但書部分雖為修正前刑法第五十五條
    所無，然因此部分規定僅係科刑之限制，為法理之明文化，
    非屬法律之變更（最高法院前揭決議第五點第(二)小點參照）
    ，是修正後之規定並未更有利於被告。
  3.綜上，比較新舊法結果，以修正前刑法較有利於被告，應依
    刑法第二條第一項前段，適用被告行為時之修正前刑法及相
    關規定，合予敘明。
  (二)核被告所為，係犯修正前刑法第三百零五條恐嚇危害安全罪
    、第三百五十四條之毀損罪。其二度持槍恐嚇告訴人之行為
    ，係在密切接近之時、地實施，侵害同一社會法益，各行為
    之獨立性極為薄弱，在刑法評價上應視為數個舉動之接續施
    行，屬接續犯，而為包括之一罪。其單一持槍朝告訴人車輛
    射擊之行為觸犯上開二罪名，為想像競合犯，應依修正前刑
    法第五十五條前段從一重之毀損罪處斷。起訴書雖未提及被
    告恐嚇危害安全之犯行，惟此部分之犯行與已經起訴之毀損
    犯行屬裁判上一罪關係，本院自應一併審理；另公訴意旨雖
    認被告持槍射擊告訴人車輛之行為係犯刑法第二百七十一條
    第二項、第一項殺人未遂罪嫌，惟查本案扣案之玩具手槍並
    不具殺傷力，業如前述，若被告確具有殺人犯意，衡情自應
    使用具殺傷力之槍枝射擊，或於超越告訴人車輛之際加以高
    速衝撞，以達其殺人目的，然被告僅單純持不具殺傷力之槍
    枝朝告訴人車輛擋風玻璃射擊鋼珠，顯僅具有威嚇意思，況
    被告與告訴人素不相識，並無仇怨，亦如前述，自難遽認被
    告上開射擊行為具有殺人犯意，此外復查無其他事證足認被
    告確有殺害告訴人之犯意，此部分犯行自難證明，原應為無
    罪之諭知，惟因檢察官認此部分與前揭論罪科刑之毀損犯行
    間具有想像競合之裁判上一罪關係，爰不另為無罪之諭知，
    均附此敘明。
  (三)爰審酌被告於深夜人車稀少、其與告訴人二人車輛均高速行
    駛之情況下，持玩具手槍射擊告訴人車輛，因而損壞該車擋
    風玻璃，致告訴人人身安全遭受嚴重威脅，且犯後猶避重就
    輕，飾詞辯解之態度，惟念其素行尚佳，犯後坦承部分犯行
    ，非無悔意等一切情狀，量處如主文所示之刑，並依修正前
    刑法及相關規定諭知易科罰金之折算標準。
  (四)扣案之手槍一把、鋼珠三顆、彈匣及瞄準器各一個，均為被
    告所有供本件犯罪所用之物，據其供明在卷，應依法沒收，
    而沒收部分係屬從刑，爰隨同前揭主刑所適用之準據法，併
    依修正前刑法第三十八條第一項第二款宣告沒收。又被告雖
    表示尚有另一瞄準器並未扣案，惟既無證據證明該瞄準器尚
    存在，為免將來執行之困難，爰不另為沒收之諭知，併此敘
    明。
五、應適用之法條：
  (一)刑事訴訟法第二百九十九條第一項前段。
  (二)刑法第二條第一項前段，修正前刑法第三百零五條、第三百
    五十四條、第五十五條前段、第四十一條第一項前段、第三
    十八條第一項第二款。
  (三)罰金罰鍰提高標準條例第一條前段、修正前罰金罰鍰提高標
    準條例第二條。
  (四)現行法規所定貨幣單位折算新臺幣條例第二條。
本案經檢察官乙○○到庭執行職務。
中    華    民    國    95    年    10    月    31    日
                  刑事第四庭   審判長法  官
                                     法  官
                                     法  官
以上正本證明與原本無異。
如不服本判決，應於判決送達後10日內向本院提出上訴狀（須附
繕本）。「切勿逕送上級法院」
                                     書記官  徐源坤
中    華    民    國    95    年    10    月    31    日
附錄論罪法條：
刑法第2條第1項前段
中華民國刑法第305條
以加害生命、身體、自由、名譽、財產之事，恐嚇他人致生危害
於安全者，處2年以下有期徒刑、拘役或3百元以下罰金。
中華民國刑法第354條
毀棄、損壞前二條以外之他人之物或致令不堪用，足以生損害於
公眾或他人者，處2年以下有期徒刑、拘役或5百元以下罰金。
刑法第55條前段
刑法第41條第1項前段
刑法第38條第1項第2款


司法院資訊處製作；財團法人民間司法改革基金會備份。
